臺灣嘉義地方法院刑事判決　　　　　　　 94年度訴字第129號
公　訴　人　臺灣嘉義地方法院檢察署檢察官
被　　　告　乙○○　男　19歲.
　　　　　　　　　　　5弄47.
被　　　告　甲○○　男　19歲.
上二人共同
指定辯護人　本院公設辯護人　己○○
被　　　告　丙○○　男　31歲.
選任辯護人　王百治律師
上列被告等因強盜案件，經檢察官提起公訴（九十四年度偵字第
五八０號），本院判決如下：
    主  文
乙○○、甲○○、丙○○連續意圖為自己不法之所有，結夥三人
以上，攜帶兇器，以強暴至使不能抗拒，而使他人交付其物，各
處有期徒刑柒年陸月。
    事  實
一、乙○○、甲○○及丙○○三人因缺錢花用，竟於民國九十三
    年八月十六日，在丙○○位於彰化市租屋處內一同飲酒時，
    由乙○○提議結夥強盜他人財物，三人遂共同謀議南下選定
    目標伺機強盜，基於意圖為自己不法所有而加重強盜之概括
    犯意聯絡，由丙○○提供並攜帶其所有、客觀上均足以作為
    兇器使用之道具槍乙把（長約十餘公分、金屬材質）及蝴蝶
    刀二支（均長約二十公分、金屬材質、前端尖銳），夥同乙○○、甲○○於同日十七時許搭乘客運巴士南下至嘉義尋找
    作案目標。乙○○、甲○○及丙○○三人抵達嘉義後，於同
    日十九時二十分許，在嘉義市○○路中山高速公路下「興昌
    巴士站」，向在該處攬客之司機戊○○佯稱欲搭車前往嘉義
    縣大埔鄉，戊○○不疑有他乃駕駛車牌號碼 8T-1811號自小
    客車搭載乙○○等三人（乙○○乘坐左後座、甲○○乘坐右
    後座、丙○○乘坐副駕駛座）沿省道臺三線朝嘉義縣大埔鄉
    方向行駛。於同日二十時十分許，行經嘉義縣中埔鄉○○村
    ○道臺三線公路二百九十八點五公里處時，丙○○佯裝內急
    而要求司機戊○○於路旁停車，三人下車後趁隙再次商議確
    定要向戊○○下手強盜，丙○○遂將其先前備妥之蝴蝶刀二
    支分別交付予乙○○、甲○○，三人復行上車；待行駛二至
    三分鐘後，丙○○乃持其所攜帶之道具槍一把，指向戊○○
    喝令其停車並要求其自行走到後座，乙○○則手持蝴蝶刀由
    左後座開門下車，監控戊○○進入該車後座中間之座位，旋
    改由丙○○駕駛該輛自小客車，乙○○及甲○○則均持蝴蝶
    刀，一左一右將戊○○控制於後座中間之座位，至使戊○○
    不能抗拒，並喝令戊○○交付身上財物，戊○○遂將其所有
    之金黃色手錶一支、行動電話二支及現金新臺幣（下同）二
    千元交付渠等，並喝令戊○○下車，而強盜金黃色手錶一支
    、行動電話二支、現金二千元及車牌號碼 8T-1811號自小客
    車得手，隨即由丙○○駕駛該輛搶得之自小客車搭載乙○○
    及甲○○向臺南方向逃逸，途中並將上揭強盜所得之金黃色
    手錶一支及行動電話二支丟棄不詳路段旁。乙○○等三人承
    上開加重強盜之概括犯意，再擇定目標強盜，而為免遭他人
    辨識長相，乃於前往臺南途中不詳處所之便利商店，由乙○○下車購買口罩及手套備用。於九十三年八月十七日凌晨零
    時三分許，丙○○駕駛上開自小客車搭載乙○○、甲○○二
    人，至臺南縣仁德鄉○○路○段一八一號「虱目魚海產店」
    ，由丙○○坐在該自小客車上把風，甲○○及乙○○則均穿
    戴預先購買之口罩及手套，分持上開丙○○所有之該把道具
    槍及蝴蝶刀一支下車行搶，店主丁○○見狀欲逃離而不慎跌
    倒，甲○○遂趁機抓住丁○○手臂，並以道具槍指向丁○○
    ，至使丁○○不能抗拒，與乙○○共同將丁○○押入店內，
    喝令丁○○交付收銀機內之現金一萬餘元得手，旋由丙○○
    駕駛上開自小客車搭載乙○○、甲○○往高雄方向逃逸，並
    沿途將上開強盜所用之口罩及手套丟棄於不詳處所。乙○○
    等三人抵達高雄市後，遂將該自小客車丟棄於高雄市○○區
    ○○路與十全路口，再改搭車返回彰化市。而上開強盜所得
    之現金，乙○○、甲○○各分得三成，丙○○則分得四成。
    嗣經警尋獲上開戊○○遭搶之自小客車後，採集遺留車內之
    檳榔渣上 DNA，經鑑識、比對，其結果與內政部警政署刑事
    警察局資料庫內乙○○之 DNA型別相符，始循線查獲上情。
二、案經嘉義縣警察局中埔分局報請臺灣嘉義地方法院檢察署檢
    察官偵查起訴。。
    理  由
一、上開犯罪事實業據被告乙○○、甲○○及丙○○迭於警詢時
    、九十四年一月二十七日檢察官偵訊時（見九十四年度偵字
    第五八０號偵查卷第14頁至第18頁）、本院九十四年四月十
    一日行準備程序時（見本院卷第26頁）及九十四年六月二日
    審理時（見本院卷第81頁至第99頁）坦承不諱，核與證人即
    被害人戊○○警詢時之證述情節，及證人即被害人丁○○於
    警詢時及偵查中之證述情節大致相符，復有被害報告一份、
    嘉義縣警察局車輛失竊尋獲電腦輸入單二份、贓物認領保管
    收據一份、委託書一份、領據一份、嘉義縣警察局九十三年
    八月十九日現場跡證蒐集紀錄清單乙份、內政部警政署刑事
    警察局九十三年十一月十六日刑醫字第0930178813號鑑驗書
    乙份、被告乙○○之行動電話通聯調閱查詢單乙份、監視錄
    影翻拍照片二幀附卷可稽，均足資擔保被告三人之上開任意
    性自白確與事實相符，而足以採信。是本件事證明確，被告
    三人犯行至堪認定，應依法論科。
二、按刑法第三百二十一條第一項第三款所謂之「兇器」，其種
    類並無限制，凡客觀上足以對人之生命、身體、安全構成威
    脅，具有危險性之兇器均屬之，且祇須於犯罪時攜帶此種具
    有危險性之兇器為已足，並不以攜帶之初即有行兇之意圖為
    必要。本件被告三人強盜時所用之道具槍乙把、蝴蝶刀二支
    ，固非槍砲彈藥刀械管制條例所管制之槍砲及刀械，惟據被
    告乙○○及丙○○均供稱該把道具槍長約十餘公分，主體為
    金屬材質，若持以敲擊人身足以成傷，蝴蝶刀二支均長約二
    十公分，為金屬材質、前端尖銳，若持以刺人亦足成傷等情
    明確（見本院卷第85頁、第90頁、第91頁、第93頁、第94頁
    ），是客觀上均足以對人之生命、身體及安全構成威脅，自
    屬刑法第三百二十一條第一項第三款所指之「兇器」無疑。
    次按強盜罪所施用之強暴脅迫，須足使被害人喪失意思自由
    ，並達於不能抗拒之程度，始足當之。至其是否已達於使人
    不能抗拒之程度，則應就客觀具體之情狀加以判斷。又強盜
    罪之所謂「不能抗拒」，係指行為人所為之強暴、脅迫等不
    法行為，就當時之具體事實，予以客觀之判斷，足使被害人
    身體上或精神上達於不能或顯難抗拒之程度而言。再者，所
    謂強暴、脅迫手段，祇須抑壓被害人之抗拒，足以喪失其意
    思自由為已足，縱令被害人實際並無抗拒行為，仍於強盜罪
    之成立不生影響，最高法院七十一年度臺上字第一０四０號
    、九十一年度臺上字第二九０號及九十二年度臺上字第四二
    四０號判決意旨闡釋甚明。查本件被告乙○○、甲○○、丙○○於上開時、地持有客觀上具有危險性，可資為兇器之道
    具槍及蝴蝶刀，指向被害人戊○○、丁○○之身體，且喝令
    被害人將交付財物等語，自難期待被害人於手無寸鐵之情形
    下能有何積極之反抗；再觀諸被害人於案發當時在上開地點
    均獨自面對三名年輕力壯之歹徒，並分持蝴蝶刀及狀似槍械
    之道具槍威脅其等生命安全，而被害人戊○○遭被告乙○○
    及甲○○一左一右分持蝴蝶刀控制於上開自小客車後座中間
    座位之狹小密閉空間內，被害人丁○○則遭被告乙○○及甲○○分持蝴蝶刀及狀似槍械之道具槍強押入店內等客觀情狀
    ，揆諸上開說明，被告上開行為，應屬直接對於人之身體施
    加物理力之強暴行為，依一般社會通念判斷，被害人在此情
    況下，均顯已完全喪失其行動自主之能力，而達不能抗拒之
    程度。是被告三人以強暴方法至使被害人不能抗拒，而使被
    害人交付其財物，故核被告三人上開所為，均係犯刑法第三
    百二十八條之強盜罪，而有同法第三百二十一條第一項第三
    款、第四款之情形，應成立同法第三百三十條條第一項之加
    重強盜罪。被告三人，就上開加重強盜犯行，均有犯意聯絡
    及行為分擔，均為共同正犯。被告三人先後二次加重強盜犯
    行，時間緊接，所犯係構成要件相同之罪，為連續犯，均應
    依刑法第五十六條規定以一罪論，並加重其刑。另按刑法第
    五十九條之酌量減輕其刑，必於犯罪之情狀，在客觀上足以
    引起一般同情，認為即予宣告法定低度刑期，猶嫌過重者，
    始有其適用，至被告無前科或情節輕微僅可為法定刑內從輕
    科刑之標準，不得據為酌量減輕之理由，最高法院五十一年
    臺上字第八九九號判例、九十一年度臺上字第六六六三號判
    決意旨闡釋甚明；否則，豈非同一因素而有雙重評價之嫌、
    多次減輕之慮？查本件被告三人均年輕力壯，僅因缺錢花用
    ，不思循以合法正當途徑獲得財富，竟結夥三人持兇器而連
    續強盜二次，是其犯罪動機、目的及犯罪手段尚難謂在客觀
    上有何足以引起一般同情，認為即予宣告法定低度刑期，猶
    嫌過重之情狀，自難適用刑法第五十九條而予酌量減輕其刑
    ，附此敘明。爰審酌被告三人之素行，因缺錢花用而為本件
    犯行之犯罪動機、結夥三人攜帶持兇器強盜之犯罪手段、強
    盜所得財物之數量及價值、使被害人身心承受巨大驚駭且對
    嚴重危害社會治安之所生損害，以及被告三人於實施上開加
    重強盜犯行之過程中，並未持兇器惡意對被害人施加任何傷
    害，且犯罪後坦承犯行，亦與被害人達成民事和解，而得被
    害人宥恕（此有和解書二紙附卷足憑；見本院卷第36頁、第
    37頁），態度尚稱良好等一切情狀，分別量處如主文所示之
    刑，以資懲儆。
三、末查被告三人為本件加重強盜犯行時所使用之道具槍一把、
    蝴蝶刀二支，固為被告丙○○所有，且係供本件犯罪所用之
    物，業如前述，然上開道具槍一把及蝴蝶刀二支，業於案發
    後由被告丙○○丟棄於大肚溪內等情，此據被告丙○○供述
    明確（見警卷第20頁、本院卷第28頁、第95頁），是上開道
    具槍一把及蝴蝶刀二支顯已滅失，爰不為沒收諭知，併此敘
    明。
據上論斷，依刑事訴訟法第二百九十九條第一項前段，刑法第二
十八條、第五十六條、第三百二十一條第一項第三款、第四款、
第三百三十條第一項，判決如主文。
本案經檢察官陳鈴香到庭執行職務
中　　華　　民　　國　　94　　年　　6 　　月　　16　　日
               刑事第四庭 審判長  法  官  康  存  真
                                  法  官  鄭  雅  文
                                  法  官  曾  宏  揚
上列正本證明與原本無異。
如不服本判決，應於判決送達後10日內向本院提出上訴狀（應附
繕本）。告訴人或被害人如對於本判決不服者，應具備理由請求
檢察官上訴，其上訴期間之計算係以檢察官收受判決正本之日期
為準。
中　　華　　民　　國　　94　　年　　6 　　月　　16　　日
                                  書記官  陳  慶  昀
附錄本判決論罪科刑法條全文：
刑法第三百二十一條
犯竊盜罪而有左列情形之一者，處六月以上、五年以下有期徒刑
：
一  於夜間侵入住宅或有人居住之建築物、船艦或隱匿其內而犯
之者。
二  毀越門扇、牆垣或其他安全設備而犯之者。
三  攜帶兇器而犯之者。
四  結夥三人以上而犯之者。
五  乘火災、水災或其他災害之際而犯之者。
六  在車站或埠頭而犯之者。
前項之未遂犯罰之。
刑法第三百二十八條
意圖為自己或第三人不法之所有，以強暴、脅迫、藥劑、催眠術
或他法，至使不能抗拒，而取他人之物或使其交付者，為強盜罪
，處五年以上有期徒刑。
以前項方法得財產上不法之利益或使第三人得之者，亦同。
犯強盜罪因而致人於死者，處死刑、無期徒刑或十年以上有期徒
刑；致重傷者，處無期徒刑或七年以上有期徒刑。
第一項及第二項之未遂犯罰之。
預備犯強盜罪者，處一年以下有期徒刑、拘役或三千元以下罰金
。
刑法第三百三十條
犯強盜罪而有第三百二十一條第一項各款情形之一者，處七年以
上有期徒刑。
前項之未遂犯罰之。
